【裁判字號】    98,訴,1715
【裁判日期】    981214
【裁判案由】    毒品危害防制條例
【裁判全文】
臺灣臺北地方法院刑事判決              98年度訴字第1715號
公  訴  人  臺灣臺北地方法院檢察署檢察官
被      告  甲○○
上列被告因違反毒品危害防制條例案件，經檢察官提起公訴（98
年度毒偵字第2200號），被告於本院準備程序中，就被訴事實為
有罪之陳述，本院合議庭裁定由受命法官獨任以簡式審判程序審
理，判決如下：
    主  文
甲○○施用第一級毒品，累犯，處有期徒刑柒月，扣案注射針筒
貳支沒收；又施用第二級毒品，累犯，處有期徒刑參月。應執行
有期徒刑捌月，扣案注射針筒貳支沒收。
    事  實
一、甲○○曾於民國94年間，因違反槍砲彈藥刀械管制條例案件
    ，經臺灣板橋地方法院判處有期徒刑6月，併科罰金新臺幣
    （下同）3萬元，有期徒刑部分嗣於94年3月25日易科罰金執
    行完畢。又於96年間，因施用毒品案件，經依本院96年度毒
    聲字第150號裁定送觀察、勒戒後，認有繼續施用毒品之傾
    向，再經本院以96年度毒聲字第632號裁定令入戒治處所施
    以強制戒治，於97年8月12日因停止戒治處分出所，而於97
    年8月25 日戒治期滿後，經臺灣臺北地方法院檢察署檢察官
    以97年度戒毒偵字第141號為不起訴處分確定。詎其猶不知
    戒除毒癮，又於98年7月13日某時，在其臺北縣新店市○○
    街7號其友人租屋處，以將安非他命置於玻璃球內，再以火
    燒烤玻璃球並吸食其所產生之煙霧之方式，施用第二級毒品
    甲基安非他命；復於98年7月15日某時，亦在上址，以針筒
    注射方式施用第一級毒品海洛因。嗣甲○○於98年7月16日
    晚間9時50分許，與陳偉銘（檢察官另案偵辦）共同騎乘機
    車行經至臺北縣新店市○○街7號其友人住處時，為警攔檢
    查獲，並自甲○○身上扣得注射針筒2支及第三級毒品一粒
    眠10顆，及自陳偉銘身上扣得第一級毒品海洛因1包，並採
    集甲○○之尿液送驗後，始查悉上情。
二、案經臺北縣政府警察局新店分局報請臺灣臺北地方法院檢察
    署檢察官偵查起訴，經本院合議庭裁定改以簡式審判程序審
    理。
    理  由
一、按除被告所犯為死刑、無期徒刑、最輕本刑為3 年以上有期
    徒刑之罪或高等法院管轄第一審案件者外，於法院行準備程
    序進行中，被告先就被訴事實為有罪之陳述時，審判長得告
    知被告簡式審判程序之旨，並聽取當事人、代理人、辯護人
    及輔佐人之意見後，裁定進行簡式審判程序；且受命法官行
    準備程序，與法院或審判長有同一之權限；又簡式審判程序
    之證據調查，不受刑事訴訟法第159 條第1 項、第161 條之
    2 、第161 條之3 、第163 條之1 及第164 條至第170 條規
    定之限制，刑事訴訟法第273 條之1 第1 項、第279 條第2
    項前段、第273條之2分別定有明文。本案被告甲○○所為，
    係犯死刑、無期徒刑、最輕本刑為3年以上有期徒刑以外之
    罪，其於準備程序中就被訴事實為有罪之陳述，經法官告知
    簡式審判程序之旨，並聽取公訴人、被告之意見後，認為適
    宜由受命法官獨任進行簡式審判程序，依刑事訴訟法第27 3
    條之1第1項規定，經合議庭裁定由受命法官獨任進行審判程
    序，合先敘明。
二、上揭事實業據被告坦承不諱，且經將被告於98年7月16日所
    採集之尿液，送請臺灣檢驗科技股份有限公司檢驗之結果，
    甲基安非他命類及嗎啡類之檢驗結果均呈陽性反應，有該公
    司濫用藥物檢驗報告1紙在卷可佐，足認被告任意性自白與
    事實相符，堪信為真實。另起訴書雖認被告係施用第二級毒
    品安非他命，惟依上揭報告報告所示，被告之尿液中安非他
    命濃度為7297ng/ml、甲基安非他命濃度則係31410ng/ml，
    查以人體施用安非他命後，主要代謝物中為未改變形態之安
    非他命，而無甲基安非他命，人體施用甲基安非他命後，在
    主要代謝物中未改變形態之甲基安非他命佔施用劑量達43%
    ，而安非他命則約為5%，足見被告所施用者應係甲基安非他
    命，而非安非他命應甚明，爰逕予更正，附此敘明。
三、按施用第一、二級毒品為犯罪行為，毒品危害防制條例第10
    條定有處罰明文。故施用第一、二級毒品者，依前揭規定本
    應科以刑罰。惟基於刑事政策，對合於一定條件之施用者，
    則依同條例第20條、第23條之規定，施以觀察、勒戒及強制
    戒治之保安處分。又毒品危害防制條例於92年7月9日修正公
    布，自93年1月9日施行，其中第20條、第23條將施用毒品之
    刑事處遇程序，區分為「初犯」及「5年內再犯」、「5年後
    再犯」。依其立法理由之說明：「初犯」，經觀察、勒戒或
    強制戒治後，應為不起訴處分或不付審理之裁定；經觀察、
    勒戒或強制戒治執行完畢釋放後，「5 年內再犯」者，因其
    再犯率甚高，原實施之觀察、勒戒及強制戒治既已無法收其
    實效，爰依法追訴或裁定交付審理。至於經觀察、勒戒或強
    制戒治執行完畢釋放後，「5 年後再犯」者，前所實施之觀
    察、勒戒或強制戒治已足以遮斷其施用毒品之毒癮，為期自
    新及協助其斷除毒癮，仍適用「初犯」規定，先經觀察、勒
    戒或強制戒治之程序。從而依修正後之規定，僅限於「初犯
    」及「5年後再犯」2種情形，始應先經觀察、勒戒或強制戒
    治程序。本件被告有事實欄所載之施用毒品及其他犯罪偵、
    審及執行等前科紀錄，有臺灣高等法院被告前案紀錄表1紙
    在卷足憑，其前曾因施用毒品案件，經觀察、勒戒及強制戒
    治後，於5年內再為本件施用毒品之犯行，揆諸上揭說明，
    應予依法論科。
四、復按海洛因、甲基安非他命分別係毒品危害防制條例第2條
    第2項第1款、第2款所規定之第一級毒品、第二級毒品，不
    得非法持有、施用。被告非法持有海洛因及甲基安非他命後
    加以施用，核其所為，係分別犯毒品危害防制條例第10條第
    1項之施用第一級毒品罪及同條第2項之施用第二級毒品罪。
    被告持有第一級毒品及第二級毒品之低度行為，已分別為施
    用之高度行為所吸收，均不另論罪。又被告所犯上開二罪，
    犯意各別，行為互殊，應分論併罰。被告前曾於94年間，因
    違反槍砲彈藥刀械管制條例案件，經臺灣板橋地方法院判處
    有期徒刑6月，併科罰金3萬元，有期徒刑部分嗣於94年3 月
    25日易科罰金執行完畢，有臺灣高等法院被告前案紀錄表1
    份在卷可按，其受有期徒刑執行完畢，於5年以內故意再犯
    本件最重本刑為有期徒刑以上之上開二罪，為累犯，均應依
    刑法第47條第1項規定，加重其刑。爰審酌被告前有觸犯施
    用毒品之犯行，雖經觀察勒戒及強制戒治之執行，仍未能斷
    戒施用毒品惡習，顯見其戒治意志不堅，缺乏勒戒動機，本
    應從重量刑。惟念其施用毒品係對己身殘害，未造成他人具
    體危害，且犯後坦承犯行，態度尚稱良好，復衡其犯罪之動
    機、目的、手段，犯罪時所受之刺激及其品性、生活狀況及
    智識程度等一切情狀，就其所犯上開二罪分別量處如主文之
    刑，並定其應執行之刑，以資儆懲。被告所有並經扣案之注
    射針筒2支，係被告所有供其施用第一級毒品海洛因所用或
    預備使用之物，爰依刑法第38條第1項第2款規定沒收之，至
    其餘扣案物品，則與被告所為本件犯行無關，自無併為沒收
    諭知之餘地，附此敘明。
據上論斷，應依刑事訴訟法第299 條第1 項前段、第273 條之1
第1 項、第284 條之1 ，毒品危害防制條例第10條第1 項、第2
項，刑法第11條前段、第47條第1項、第38條第1項第2款、第51
條第5款，判決如主文。
本案經檢察官文家倩到庭執行職務。
中    華    民    國    98    年    12    月    14    日
                  刑事第十五庭  法  官  黃桂興
上正本證明與原本無異。
如不服本判決應於收受送達後10日內向本院提出上訴書狀，並應
敘述具體理由；其未敘述上訴理由者，應於上訴期間屆滿後20日
內向本院補提理由書（均須按他造當事人之人數附繕本）「切勿
逕送上級法院」。
                                書記官  陳品潔
中    華    民    國    98    年    12    月    14    日
附錄：本案論罪科刑法條全文
毒品危害防制條例第10條
施用第一級毒品者，處6 月以上5 年以下有期徒刑。
施用第二級毒品者，處3 年以下有期徒刑。

司法院資訊處製作；財團法人民間司法改革基金會備份。
